【裁判字號】    89,訴,1176
【裁判日期】    900326
【裁判案由】    偽造文書等
【裁判全文】
臺灣臺南地方法院刑事判決
    公  訴  人  臺灣臺南地方法院檢察署檢察官
    被      告  甲○○
右列被告因偽造文書等案件，經檢察官提起公訴（八十九年度偵字第三四五六號），
嗣臺灣臺東地方法院檢察署以九十年度偵字第四六一號案移送本院併案審理，本院判
決如左：
    主  文
甲○○共同連續偽造私文書，足以生損害於他人，處有期徒刑玖月。
扣案之在職證明書上所載偽造之「東展興業股份有限公司」、「東展興業股份有限公
司統一發票專用章」及「陳由豪」之印文各壹枚均沒收。
    事  實
一、甲○○因閱讀真實姓名不詳之男子「陳先生」於報紙刊登「銀行信貸資料提供，
    免費教辦，0000000000」之廣告後，而與「陳先生」聯絡，其等並基
    於意圖為自己不法之所有及偽造文書之犯意聯絡，於民國（下同）八十九年一月
    底起，由甲○○在「小兵立大功」報紙上刊登「專辦銀行小額信用貸款、政府立
    案、五萬～八十萬快速放款發卡‧‧‧保證二日內放款，服務專線000000
    0000，楊代書」等語之廣告，以此詐術招攬顧客。適有乙○○於八十九年二
    月十九日至二月二十一日中之某日閱報後，於八十九年三月一日撥上開電話與甲○○聯絡，甲○○對乙○○詐稱：貸款新台幣（下同）五十萬元者，由其收取手
    續費一萬五千元等語，並約定會面之時間及地點。嗣甲○○為取得乙○○之工作
    證明，即於八十九年三月二日以一萬二千元向「陳先生」購買偽造之「東展興業
    股份有限公司」（以下簡稱東展公司）在職證明書（其上載有偽造之東展公司、
    東展公司統一發票專用章及陳由豪之印文各一枚）、東展公司八十八年十二月、
    八十九年一月、八十九年二月之薪資明細表及各類所得扣繳暨免扣繳憑單等各一
    張，並約定銀行貸款事宜交由「陳先生」辦理，足以生損害於東展公司。嗣乙○○於八十九年三月三日，在臺南市火車站附近，與甲○○見面後，即委託甲○○
    向銀行辦理貸款五十萬元之事宜，甲○○就交付上開偽造之文件予乙○○，而乙○○則交付一萬五千元予甲○○。惟甲○○及「陳先生」迄今均未並向銀行辦理
    貸款事宜，卻向乙○○騙稱已經送件給銀行了，以致甲○○詐欺乙○○得逞。嗣
    甲○○於八十九年二月下旬、三月初，不再援用上開廣告及「楊代書」之稱謂，
    改在「小兵立大功」之報紙刊登「萬泰銀行、中國信託『個人信用貸款』．‧‧
    0000000000，余專員」之廣告，乙○○之友人丙○○於八十九年三月
    六日十六時許，亦閱報撥上開電話與甲○○聯絡，甲○○向丙○○詐稱：如資料
    齊全，貸得之款項須抽百分之三的佣金，但資料不齊的話，如堅持要辦，就得花
    一萬五千元之資料費用等語，嗣二人於八十九年三月六日十八時許，在台南市○○路、成功路口附近見面洽談貸款事宜，丙○○正欲交錢予甲○○時，即為一同
    前往在附近等待之乙○○發覺「余專員」即為「楊代書」，亦即均為甲○○本人
    。至此，乙○○始知受騙，遂報警查獲，以致甲○○詐欺丙○○未能得逞。
二、案經臺南市警察局第二分局報請臺灣臺南地方法院檢察署檢察官偵查起訴。
    理  由
一、訊據被告甲○○對於右揭事實坦承不諱，核與被害人乙○○、丙○○於警訊及偵
    查時指訴之情節相符，並有偽造之東展公司在職證明書、東展公司八十八年十二
    月、八十九年一月、八十九年二月薪資明細表及各類所得扣繳暨免扣繳憑單、東
    展公司函等各一張及報紙廣告三份可參，本件事證明確，被告犯行應予認定。
二、按被告向「陳先生」購買偽造之東展公司在職證明書一張、薪資明細表計三張、
    各類所得扣繳暨免扣繳憑單一張，核其中購買偽造之東展公司在職證明書一張之
    行為，係犯刑法第二百十二條偽造特種文書罪，而購買偽造之薪資明細表計三張
    、各類所得扣繳暨免扣繳憑單一張之行為，係犯刑法第二百十條偽造私文書罪。
    又按被告詐取被害人乙○○一千萬五千元之行為，係犯刑法第三百三十九條第一
    項詐欺取財既遂罪，而詐取被害人丙○○未能得逞之行為，則係犯刑法第三百三
    十九條第三項、第一項詐欺取財未遂罪。又被告與「陳先生」之間，就上開偽造
    特種文書罪、偽造私文書罪、詐欺取財既遂罪（不包括詐欺取財未遂罪），均有
    犯意之聯絡及行為之分擔，均為共同正犯。又被告偽造東展公司及陳由豪印章、
    印文之行為均係偽造特種文書之部分行為，故不另論偽造印章、印文罪。又被告
    購買偽造之薪資明細表計三張、各類所得扣繳暨免扣繳憑單一張之行為及被告對
    於被害人乙○○、丙○○之詐欺行為，均時間緊接，犯罪構成要件相同，顯均係
    基於概括之犯意反覆為之，均應依連續犯之規定以刑法第二百十條偽造私文書、
    第三百三十九條第一項詐欺取財既遂一罪論，並均加重其等刑。又被告所犯刑法
    第三百三十九條第一項詐欺取財既遂罪、第二百十二條偽造特種文書罪、第二百
    十條偽造私文書罪之間，有方法結果之牽連關係，應依牽連犯之規定從一重之刑
    法第二百十條偽造私文書罪處斷。爰審酌被告犯罪之動機、目的、手段、所生危
    害及犯後態度等一切情狀，量處如主文所示之刑。偽造之東展公司在職證明書、
    東展公司薪資明細表及各類所得扣繳暨免扣繳憑單既均由被告交由被害人乙○○
    所有，已非被告所有，則上開文書均不得宣告沒收，而偽造之「東展公司」及「
    陳由豪」印章既未扣案，現亦知在何處，在未能證明尚未滅失前，亦不宣告沒收
    。惟上開東展公司在職證明書上所載偽造之「東展公司」、「東展公司統一發票
    專用章」及「陳由豪」印文各一枚，不問屬於犯人與否，均應宣告沒收之。
三、臺灣臺東地方法院檢察署以九十年度偵字第四六一號案移送本院併案審理部分：
    該署以被告於八十九年八月間，在臺東市○○路○段一五三巷十七號，在聯合報
    等報紙刊登可代辦銀行貸款之廣告，詐騙鄭偉宏等人八千元至一萬五千元不等之
    資料費用，因而認與本案之犯行有連續犯、牽連犯關係而屬裁判上一罪，故移送
    本院併案審理。經訊據被告固不否認有移送併案審理部分之犯行，惟供稱：其係
    為本案之行為後，始另行起意再犯的等語，有本院九十年三月二十一日訊問筆錄
    一份憑，且其為該行為距離本案行為已有五月之久，衡情應無連續犯之關係。又
    該部分行為與本案行為係各自獨立，應無方法結果之關係，自亦無牽連犯關係，
    故兩者並非裁判上一罪，故本院不予併案判決，應將併案部分退回臺灣臺東地方
    法院檢察署另行偵查。
據上論斷，應依刑事訴訟法第二百九十九條第一項前段，刑法第二十八條、第五十六
條、第二百十條、第二百十二條、第三百三十九條第一項、第三項、第五十五條後段
、第二百十九條，罰金罰鍰提高標準條例第一條前段，判決如主文。
中      華      民      國    九十    年      三      月      廿六      日
                                  臺灣臺南地方法院刑事第三庭
                                      法  官  彭  振  湘
右正本證明與原本無異。
如不服本判決，應於判決送達後十日內，向本院提出上訴狀（須附繕本）。
                                      書記官  汪  姿  秀
中      華      民      國    九十    年      三      月      廿六      日
附錄本案論罪科刑法條全文：
刑法第二百十條：
偽造、變造私文書，足以生損害於公眾或他人者，處五年以下有期徒刑。
刑法第三百三十九條第一項、第三項：
意圖為自己或第三人不法之所有，以詐術使人將本人或第三人之物交付者，處五年以
下有期徒刑、拘役或科或併科一千元以下罰金。
前二項之未遂犯罰之。


司法院資訊處製作；財團法人民間司法改革基金會備份。
